【裁判字號】    97,消債更,283
【裁判日期】    980212
【裁判案由】    聲請更生程序
【裁判全文】
臺灣高雄地方法院民事裁定           97年度消債更字第283號
聲  請  人
即  債務人  甲○○
上列當事人因消費者債務清理事件聲請更生，本院裁定如下：
    主  文
聲請駁回。
聲請費用由聲請人負擔。
    理  由
一、聲請意旨略以：聲請人即債務人前因消費借貸、信用卡及現
    金卡契約，累積積欠台新商業銀行股份有限公司（下稱台新
    銀行）等13家金融機構債務達新臺幣（下同）1,330,537 元
    ，有不能清償債務情事，經依金融主管機關協調成立之中華
    民國銀行公會會員辦理消費金融案件無擔保債務協商機制與
    金融機構達成分期還款協議，同意自民國95年6 月起，分80
    期，利率12.88%，每月還款29,705元方式償債，茲因當時月
    薪僅約19,000元，多次向親朋好友借錢支應方得按月繳交前
    開協商分期款，惟聲請人在支付上開協商款後，根本無力再
    為支付生活費用12,050元以及扶養費用30,250元，終因入不
    敷出而於96年10月毀諾，是聲請人因不可歸責於己之事由，
    致使履行已成立之協商內容顯有困難，而聲請人於聲請本件
    更生時尚積欠無擔保或無優先權之債務共1,330,537 元，總
    額未逾12,000,000元，復未經法院裁定開始清算程序或宣告
    破產，爰向本院聲請更生等語。
二、按債務人與金融機構協商成立者，不得聲請更生或清算，但
    因不可歸責於己之事由，致履行顯有重大困難者，不在此限
    ；本條例施行前，債務人依金融主管機關協調成立之中華民
    國銀行公會會員辦理消費金融案件無擔保債務協商機制與金
    融機構成立之協商，準用前項之規定，消費者債務清理條例
    第151 條第5 項、第6 項分別定有明文。是債務清償方案成
    立後，應由債務人按其條件履行，如於其後發生情事變更，
    在清償期間內之收入或收益不如預期，致該方案履行困難甚
    或履行不能，而有不可歸責於己之事由，始能聲請更生或清
    算。此項規定旨在避免債務人任意毀諾已成立之協商，濫用
    更生或清算之裁判上債務清理程序，蓋以債務清償方案係經
    當事人行使程序選擇權所為之債務清理契約，債務人應受該
    成立之協議所拘束。債務人既已與金融機構協商成立，如因
    一時之履行不便而未能按照原訂協商方案續為清償，或認該
    協商方案履行有其他不適當情形，自仍應再循協商途徑謀求
    解決，倘若因此協商成立，即應按其內容遵期履行，法院無
    從為更生之准許。
三、經查：
  (一)聲請人於95年6 月6 日依金融主管機關協調成立之中華民國
    銀行公會會員即最大債權銀行台新銀行辦理消費金融案件無
    擔保債務協商機制與上述之金融機構債權人達成分期還款協
    議，同意自95年6月份起分80期，利率12.88% ，每月償還
    29,581元依各債權銀行債權金額比例清償各項債務至全部清
    償為止，而聲請人於協商成立後，嗣於96年10月間即未再如
    約繳款乙節，此有協議書1 份在卷可稽（見本院卷第41頁）
    ，並據台新銀行具狀陳報在卷（詳本院卷第40頁），應堪信
    為真。
  (二)聲請人於毀諾當時每月收入約19,000元等情，業據其所自陳
    ，而依其所提出之勞工保險被保險人投保資料表上所載投保
    薪資為18,300元（見本院卷第94頁），足認聲請人前揭所言
    ，當非虛偽。又除上開薪資外聲請人別無其他收入、財產乙
    節，則有財政部臺灣省南區國稅局96年度綜合所得稅各類所
    得資料清單、財政部臺灣省南區國稅財產歸屬資料清單等件
    可證，亦堪認定。是依聲請人於毀諾時之收入，尚不足以支
    應前開協商款項，聲請人固確有不能清償情事。
  (三)然查，聲請人復陳稱因前開協商款項過高，無法維持生活，
    不得已於96年10月間毀諾，而認其有不可歸責於己致履行顯
    有重大困難之事由云云，惟前開協商金額縱屬過高，性質上
    既為聲請人與台新銀行等13家金融機構自主性訂立之債務清
    理契約，其債務清償方案當屬經當事人間通盤考量聲請人當
    時財務狀況及償還能力後所為者，協議既經成立，除有嗣後
    發生於協商當時無從預見之情事，而屬不可歸責於聲請人者
    外，聲請人自仍應受之拘束。聲請人於協商之時收入與其後
    並無甚大差異，卻仍答應清償高於其每月收入之協商款項，
    對於其後可能產生履行上困難等情應可預見，非可認係因不
    可歸責於己之事由而告毀諾，又聲請人復未能就其有何其他
    不可歸責於己之情事，舉證以實其說，是聲請人並無因不可
    歸責於己之事由，而致履行顯有重大困難之情事。
  (四)再查，聲請人已於98年1 月間與最大債權銀行台新銀行另行
    達成180 期、零利率，每期繳交2,500 元之協議，且已繳款
    1 個月等情，有本院公務電話紀錄附卷可稽（見本院卷第
    110 頁），是聲請人雖向本院聲請更生，惟其既與金融機構
    間另行協商成立，揆諸前開說明，即應依彼等所達成之新協
    議內容履行，本院當無從准許其更生程序之聲請。
四、綜上所述，聲請人既無法立證證明其確於與金融機關達成前
    揭協商後，有何不可歸責於己之事由致履行顯有重大困難之
    情事，且嗣於98年1 月間與最大債權銀行台新銀行另行達成
    還款協議並按期繳納，應屬聲請更生之要件不備，無從補正
    ，且實際上亦無聲請更生之必要，自應駁回其更生之聲請。
五、依消費者債務清理條例第11條第1 項、第8 條、第15條，民
    事訴訟法第78條、第95條，裁定如主文。
中    華    民    國    98    年    2     月    12    日
                    民事庭  法      官  許勻睿
上為正本係照原本作成。
如不服本裁定，應於裁定送達後10日內，以書狀向本院提出抗告
，並繳納抗告費新臺幣1千元。
中    華    民    國    98    年    2     月    12    日
                            書  記  官  王楨珍


司法院資訊處製作；財團法人民間司法改革基金會備份。
